【裁判字號】    97,訴,1916
【裁判日期】    980305
【裁判案由】    偽造有價證券
【裁判全文】
臺灣臺南地方法院刑事判決              97年度訴字第1916號
公  訴  人  臺灣臺南地方法院檢察署檢察官
被      告  乙○○
指定辯護人  本院公設辯護人  戊○○
上列被告因偽造有價證券案件，經檢察官提起公訴（97年度偵字
第14191號），本院判決如下：
    主  文
乙○○犯偽造有價證券罪，處有期徒刑壹年柒月。如附表所示本
票，偽造之共同發票人「方丁甲」、「丁○○」之本票部分均沒
收。
    事  實
一、乙○○因與甲○○○有合會債務糾紛，為取信甲○○○，乃
    同意出具本票以為擔保，詎乙○○明知其姐夫方丁甲，其夫
    婿丁○○均未同意擔任共同發票人，竟基於偽造有價證券以
    行使之犯意，於民國九十六年六月間某日，在臺南縣麻豆地
    區某處，簽發以方丁甲、丁○○及乙○○為共同發票人，票
    據號碼為CH583479號，CH652123號及CH652125號，金額分別
    為新臺幣一萬元、八十三萬元及二萬元之本票（詳如附表所
    載）後，於同日交付甲○○○而行使之。嗣因乙○○遲未清
    償積欠甲○○○之債務，甲○○○即以上開三張本票為執行
    名義向本院聲請強制執行，經方丁甲收受本院九十六年度票
    字第七四六一號裁定後，向本院提起確認本票債權不存在之
    訴，乙○○始於本院九十七年度營簡字第三十五號案件審理
    程序中證稱，未經方丁甲及丁○○同意，擅自於前揭本票發
    票人欄上簽名，因而查悉上情。
二、案經甲○○○告發臺灣臺南地方法院檢察署檢察官偵查起訴
    。
    理  由
壹、程序方面：
一、公訴人就上開犯罪事實，提出：(一)被告乙○○於偵查中自白
    、(二)證人方丁甲於偵查中證述、(三)證人甲○○○於偵查中證
    述、(四)被告乙○○及證人方丁甲於本院九十七年度營簡字第
    三十五號確認本票債權不存在事件言詞辯論程序中所為證述
    、(五)被告乙○○偽造之票據號碼為CH583479號，CH652123號
    及CH652125號等三張本票。
二、被告乙○○對上開證據之證據能力均無意見。
三、本院認：按「被告之自白，非出於強暴、脅迫、利誘、詐欺
    、疲勞訊問、違法羈押或其他不正之方法，且與事實相符者
    ，得為證據」，又按「被告以外之人於審判外向法官所為之
    陳述，得為證據。被告以外之人於偵查中向檢察官所為之陳
    述，除顯有不可信之情況者外，得為證據」，刑事訴訟法第
    一百五十六條第一項、第一百五十九條之一第一項、第二項
    分別明文規定。是被告乙○○之自白，既出於任意性，且與
    事實相符，自具證據能力。又證人方丁甲於本院九十七年營
    簡字第三十七號事件審理中，向法官所為陳述，亦具證據能
    力。另證人方丁甲、甲○○○於偵查中所為證述，並無顯不
    可信之情況，是認亦具證據能力。票號CH583479、CH652123
    及CH652125號等三張本票，為被告所偽造，且與本案相關，
    是認具證據能力。
貳、實體方面：
一、訊據被告乙○○對於上開犯罪事實，皆已坦認屬實，且經證
    人甲○○○、方丁甲於偵查中、證人丁○○於本院審理中證
    述明確，另證人方丁甲於本院九十七年度營簡字第三十五號
    確認本票債權不存在事件中，亦供稱未同意被告乙○○簽發
    本票等語。此外，復有如附表所示本票影本三紙在卷可資參
    佐，事證明確，被告犯行洵堪認定。
二、核被告乙○○所為，係犯刑法第二百零一條第一項偽造有價
    證券罪。被告於密切接近之時間，在相同地點，偽造三張本
    票，應認係數個舉動之接續施行，為接續犯。被告以一行為
    ，同時冒用方丁甲及丁○○名義，簽發本票，觸犯相同罪名
    ，為相像競合犯，應依刑法第五十五條，論以一罪。被告偽
    造方丁甲及丁○○之簽名，偽造署押為偽造有價證券之階段
    行為，偽造後持以行使，行使之低度行為已為偽造之高度行
    為吸收，均不另論罪。被告所犯偽造有價證券罪，法定最低
    刑度為有期徒刑三年，而被告犯後自始即坦認犯行，深具悔
    意，且偽造之數量不多，又係僅供擔保債務之用，並非行使
    以換取對價之財物，與一般擾亂金融秩序之經濟犯罪迥異，
    是本院認宣告法定最低度之刑，猶嫌過重，實屬情輕法重，
    在客觀上足以引起一般同情，而有堪資憫恕之處，爰依刑法
    第五十九條規定，減輕其刑。爰審酌被告尚無前科，素行良
    善，犯後又坦認犯行，態度良好，惟被告冒用方丁甲及丁○○名義，簽發本票，使被害人方丁甲無端遭受追訴，被害人
    丁○○有受追訴之虞，影響其二人之票據信用，並使持票人
    林王春燕追討無門，被告迄又未能與林王春燕達成和解等一
    切情狀，量處如主文所示之刑。如附表所示本票，偽造之共
    同發票人「方丁甲」、「丁○○」之本票部分，均依刑法第
    二百零五條宣告沒收。
據上論斷，應依刑事訴訟法第二百九十九條第一項前段、刑法第
第二百零一條第一項、第五十五條、第五十九條、第二百零五條
，判決如主文。
本案經檢察官丙○○到庭執行職務
中    華    民    國    98    年    3     月    5     日
          刑事第五庭    審判長法  官  鍾邦久
                              法  官  張瑛宗
                              法  官  包梅真
以上正本證明與原本無異。
如不服本判決應於收受本判決後10日內向本院提出上訴書狀，並
應敘述具體理由。其未敘述上訴理由者，應於上訴期間屆滿後20
日內向本院補提理由書狀（均須按他造當事人之人數附繕本）「
切勿逕送上級法院」。
                              書記官  李淑秋
中    華    民    國    98    年    3     月    5     日
附錄本案論罪科刑法條全文
中華民國刑法第201條：
（有價證券之偽造變造與行使罪）
意圖供行使之用，而偽造、變造公債票、公司股票或其他有價證
券者，處3年以上10年以下有期徒刑，得併科3千元以下罰金。
行使偽造、變造之公債票、公司股票或其他有價證券，或意圖供
行使之用，而收集或交付於人者，處1年以上7年以下有期徒刑，
得併科3千元以下罰金。
附表
┌──┬────┬────┬────┬─────┬─────┐
│編號│ 票 號  │發 票 日│到 期 日│票面金額  │發  票  人│
├──┼────┼────┼────┼─────┼─────┤
│一、│CH583479│89.06.20│96.10.21│一萬元    │方丁甲    │
│    │        │        │        │          │丁○○    │
│    │        │        │        │          │乙○○    │
├──┼────┼────┼────┼─────┼─────┤
│二、│CH652125│89.06.20│96.10.21│二萬元    │方丁甲    │
│    │        │        │        │          │丁○○    │
│    │        │        │        │          │乙○○    │
├──┼────┼────┼────┼─────┼─────┤
│三、│CH652123│89.06.20│96.10.21│八十三萬元│方丁甲    │
│    │        │        │        │          │丁○○    │
│    │        │        │        │          │乙○○    │
└──┴────┴────┴────┴─────┴─────┘


司法院資訊處製作；財團法人民間司法改革基金會備份。
